---
title: "Distribución espacial de delitos"
author: "Marto"
date: "18/12/2019"
output:
  html_document: 
    df_print: paged
  pdf_document: default
---

```{r setup, include=FALSE}
knitr::opts_chunk$set(echo = TRUE, warning=FALSE, message=FALSE)
```

## Delitos en la Ciudad de Buenos Aires

En consonancia con la [política de datos abiertos](http://rpubs.com/martinalalu/centralidades-comerciales) la Ciudad de Buenos Aires comenzó a publicar información desagregada sobre distintos tipos de delitos en el [Mapa del Delito](https://mapa.seguridadciudad.gob.ar/). Los datos disponibles abarcan el período 2016-2018. Cabe hacer la aclaración que se tratan de delitos efectivamente denunciados y por los cuales se inició un expediente.  

El objetivo del presente trabajo será analizar la distribución espacial de los delitos en la Ciudad pudiendo identificar cómo éstos variaron (o no) a lo largo de los años, si hay diferencia entre los distintos tipos y barrios. Por último se llevará a cabo un [Test I de Moran](https://es.wikipedia.org/wiki/I_de_Moran) para poder medir la autocorrelación espacial de los delitos, es decir si su distribución es producto del azar o no; y por último se realizará un modelo de regersión simple para modelar la relación de los delitos con la distancia a las comisarías (en tanto elementos que teóricamente deberían disuadir la ocurrencia de delitos).  

Los datos fueron scrapeados del [Mapa del Delito](https://mapa.seguridadciudad.gob.ar/) y preprocesados para poder confeccionar el análisis.  


```{r}
library(data.table)
library(tidyverse)
library(sf)
library(ggplot2)
library(dplyr)
library(viridis)
library(data.table)
library(ggmap)
library(janitor)
library(ggdark)
library(leaflet)
library(lubridate)
library(GGally)
library(directlabels)



delitos <- fread("https://raw.githubusercontent.com/martoalalu/delitos-caba/master/data/delitos.csv",encoding = 'UTF-8')

barrios_replace<- c("COGHLAND", "LA BOCA", "VILLA GRAL MITRE", "MONTSERRAT")

delitos <- delitos %>% 
  mutate(fecha=ymd(fecha)) %>% 
  mutate(anio=year(fecha)) %>% 
  mutate(anio_mes = floor_date(as_date(fecha), "month")) %>% 
  mutate(barrio = case_when(grepl(paste(barrios_replace[1]), barrio) ~ "COGHLAN",
                                 grepl(paste(barrios_replace[2]), barrio) ~ "BOCA",
                                 grepl(paste(barrios_replace[3]), barrio) ~ "VILLA GRAL. MITRE",
                                 grepl(paste(barrios_replace[4]), barrio) ~ "MONSERRAT",
                                 TRUE~barrio))

nrow(delitos)/(365*3)

delitos

delitos %>% 
  count(anio) %>% 
  mutate(pct=(n/sum(n))*100)


delitos %>% 
  ggplot(aes(anio))+
    geom_bar(aes(fill=as.factor(tipo_delito)))+
  labs(title="Distribución de delitos por año (2016-2018)",
       subtitle="Ciudad Autónoma de Buenos Aires",
       caption= "Fuente de datos: https://https://mapa.seguridadciudad.gob.ar/",
       fill="Tipo de delito")
```

En los 3 años se cometieron **350980 delitos**, un promedio de **320 por día**, mientras que la distribución en este período es bastante pareja, con un 33.5% en 2016, 34.3% en 2017 y 32.1% en 2018. Mientras que en cuanto a los tipos de delito tampoco hay grandes variaciones, con amplia predominancia de **Robo con violencia** y **Hurto sin violencia**, la irrupción de **Lesiones en seguridad vial** en 2017 se explica únicamente porque es el único período con datos de ese tipo de delito.

```{r}
delitos %>% 
  count(anio_mes,tipo_delito) %>% 
  ggplot() +
  geom_line(aes(x=anio_mes, y=n, color=tipo_delito))+
  xlab("")+
  labs(title="Distribución de delitos por mes (2016-2018)",
       subtitle="Ciudad Autónoma de Buenos Aires",
       caption= "Fuente de datos: https://https://mapa.seguridadciudad.gob.ar/",
       fill="Tipo de delito")

```

En términos generales no se observan grandes variaciones a lo largo del período, la cantidad de delitos se mantiene a pesar de las fluctiaciones durante el año. A fines prácticos en el presente trabajo nos concentraremos en los dos principales delitos de este período, **Robo (Con violencia) con 200374 hechos** y **Hurto (Sin violencia) con 112301 hechos**,los cuales **concentran el 89% del total de los delitos** en el período analizado.  

# Distribución espacial

Veamos cómo fue la distribución espacial de estos delitos a lo largo de los 3 años.  

```{r}
#Creamos df con delitos de robo y hurto que tengan coordenadas
delitos_geo <- delitos %>% 
  filter(!is.na(longitud), !is.na(latitud)) %>%
  filter(longitud != 0) %>%
  filter(tipo_delito=="Robo (Con violencia)" | tipo_delito=="Hurto (Sin violencia)") %>% 
  st_as_sf(coords = c("longitud", "latitud"), crs = 4326)

#Nos quedamos solo con los delitos ocurridos en la Ciudad de Buenos Aires
radios <- read_sf("http://cdn.buenosaires.gob.ar/datosabiertos/datasets/informacion-censal-por-radio/caba_radios_censales.geojson")

delitos_caba <- delitos_geo[st_within(delitos_geo, radios) %>% lengths > 0,]
delitos_caba<- delitos_caba %>% 
  mutate(long=st_coordinates(delitos_caba)[,1],
         lat=st_coordinates(delitos_caba)[,2])

bbox <- c(-58.546686, 
          -34.711145,
          -58.329097,
          -34.529156)

CABA <- get_stamenmap(bbox = bbox, 
                      maptype = "toner-lite",
                      zoom=13)


ggmap(CABA) +
  stat_density_2d(data = filter(delitos_caba,tipo_delito=="Robo (Con violencia)"), 
                  aes(x = long, y = lat, 
                      fill = stat(level)), alpha = 0.6, geom = "polygon") +
  labs(title="Distribución de Robo (con violencia) 2016-2018",
       subtitle="Ciudad Autónoma de Buenos Aires",
       x="",
       y="",
       caption= "Fuente de datos: https://mapa.seguridadciudad.gob.ar/",
       fill="Cantidad")+
  scale_fill_distiller(palette = "Spectral")+
  theme_void()+
  facet_wrap(~anio)

ggmap(CABA) +
  stat_density_2d(data = filter(delitos_caba,tipo_delito=="Hurto (Sin violencia)"), 
                  aes(x = long, y = lat, 
                      fill = stat(level)), alpha = 0.6, geom = "polygon") +
  labs(title="Distribución de Hurto (sin violencia) 2016-2018",
       subtitle="Ciudad Autónoma de Buenos Aires",
       x="",
       y="",
       caption= "Fuente de datos: https://mapa.seguridadciudad.gob.ar/",
       fill="Cantidad")+
  scale_fill_distiller(palette = "Spectral")+
  theme_void()+
  facet_wrap(~anio)


```

Luego del filtro nos quedamos con un total de 308500 delitos.
A partir del mapa de densidad podemos ver cómo a grandes rasgos la concentración de estos dos tipos de delitos.  

El delito "Robo (con violencia)" parece ocurrir prácticamente que en toda la Ciudad y relativamente pareja a lo largo de los tres años. Once, Constitución y el Obelisco, en ese orden, emergen como las zonas más calientes de este tipo de delito. En 2016 fue particularmente alta la concentración de robos con violencia en Once, para luego ser desplazada por Constitución en 2017 y retomar el liderazgo en 2018. Las zonas cercanas a la Estación Flores y Belgrano (Cabildo y Juramento) emergen como zonas secundarias también donde predominan este tipo de delitos.  

A diferencia del delito anterior "Hurto (sin violencia)" no tiene una distribución homogenea a lo largo del territorio de la Ciudad, sino que es posible ver cómo la zona del Obelisco y Once (Pueyrredón y Corrientes / Rivadavia) va perdiendo protagonismo y el Obelisco gana espacio luego de una leve caída en 2017. Los corredores de las avenidas Rivadavia y Cabildo/Santa Fe parecen marcar un patrón claro, algo esperable por la elevada cantidad de gente que transita por esas calles. En línea con esto último las centralidades de Flores (Rivadavia y Carabobo) y Belgrano (Cabildo y Juramento) se resaltan levemente, al igual que lo identificado con el robo con violencia.  

## Barrios

Sigamos viendo patrones espaciales agregando los datos a nivel barrio.  

```{r}

#Poblacion por barrio
barrios <- radios %>% 
  group_by(BARRIO) %>%
  summarise(poblacion_barrio=sum(POBLACION)) %>% 
  clean_names()

#Mapeamos poblacion
ggplot() +
  geom_sf(data = barrios, aes(fill = poblacion_barrio), color = NA) +
  labs(title = "Poblacion por Barrio",
       subtitle="Ciudad Autónoma de Buenos Aires",
       fill = "Cantidad",
       caption= "Fuente de datos: https://mapa.seguridadciudad.gob.ar/")+
  scale_fill_viridis_c(alpha = 0.9)

delitos_caba_geo <- delitos_caba
st_geometry(delitos_caba) <- NULL

#Delitos por barrio
delitos_barrio <- delitos_caba %>% 
  group_by(barrio, tipo_delito, anio) %>%
  summarise(cant_delitos=n())

delitos_barrio_robo <- filter(delitos_barrio, tipo_delito=="Robo (Con violencia)")
delitos_barrio_hurto <- filter(delitos_barrio, tipo_delito=="Hurto (Sin violencia)")

ggpubr::ggarrange(ncol=3, nrow=1,
  barrios %>% 
  left_join(filter(delitos_barrio_robo, anio==2016)) %>% 
  mutate(delitos_hab=cant_delitos/poblacion_barrio) %>% 
  ggplot() +
  geom_sf(aes(fill = delitos_hab), color = NA) +
  labs(title = "Robos 2016",
       subtitle="CABA")+
  scale_fill_viridis_c(alpha = 0.9)+
  theme_void()+
  guides(fill=FALSE)
  ,
  
  barrios %>% 
    left_join(filter(delitos_barrio_robo, anio==2017)) %>% 
    mutate(delitos_hab=cant_delitos/poblacion_barrio) %>% 
    ggplot() +
    geom_sf(aes(fill = delitos_hab), color = NA) +
    labs(title = "Robos 2017",
         subtitle="CABA")+
    scale_fill_viridis_c(alpha = 0.9)+
    theme_void()+
    guides(fill=FALSE),
  
  barrios %>% 
    left_join(filter(delitos_barrio_robo, anio==2018)) %>% 
    mutate(delitos_hab=cant_delitos/poblacion_barrio) %>% 
    ggplot() +
    geom_sf(aes(fill = delitos_hab), color = NA) +
    labs(title = "Robos 2018",
         subtitle="CABA")+
    scale_fill_viridis_c(alpha = 0.9)+
    theme_void()+
    guides(fill=FALSE)
)

ggpubr::ggarrange(ncol=3, nrow=1,
  barrios %>% 
  left_join(filter(delitos_barrio_hurto, anio==2016)) %>% 
  mutate(delitos_hab=cant_delitos/poblacion_barrio) %>% 
  ggplot() +
  geom_sf(aes(fill = delitos_hab), color = NA) +
  labs(title = "Hurtos 2016",
       subtitle="CABA")+
  scale_fill_viridis_c(alpha = 0.9)+
  theme_void()+
  guides(fill=FALSE)
  ,
  
  barrios %>% 
    left_join(filter(delitos_barrio_hurto, anio==2017)) %>% 
    mutate(delitos_hab=cant_delitos/poblacion_barrio) %>% 
    ggplot() +
    geom_sf(aes(fill = delitos_hab), color = NA) +
    labs(title = "Hurto 2017",
         subtitle="CABA")+
    scale_fill_viridis_c(alpha = 0.9)+
    theme_void()+
    guides(fill=FALSE),
  
  barrios %>% 
    left_join(filter(delitos_barrio_hurto, anio==2018)) %>% 
    mutate(delitos_hab=cant_delitos/poblacion_barrio) %>% 
    ggplot() +
    geom_sf(aes(fill = delitos_hab), color = NA) +
    labs(title = "Hurto 2018",
         subtitle="CABA")+
    scale_fill_viridis_c(alpha = 0.9)+
    theme_void()+
    guides(fill=FALSE)
)

  

```

Al normalizar los delitos por la cantidad de habitantes de cada barrio vemos como en ambos casos San Nicolás es el barrio con mayores indices de inseguridad. En el caso de Robos la diferencia con el segundo (Constitución) es de aproximadamente un 50%, mientras que en Hurtos la diferencia es de prácticamente el triple, con la diferencia de que el segundo es Monserrat (que en robos ocupaba el quinto lugar). Este dato igual podría estar sesgado por el hecho de que San Nicolás es un barrio con gran prevalencia de oficinas por sobre viviendas y es la zona con mayor transitabilidad de la Ciudad debido a la alta concentración de estaciones de subte y paradas de colectivo (Más info sobre movilidad en esta zona en [este artículo](http://rpubs.com/martinalalu/movilidad-urbana)  

Otros datos que llaman la atención es el crecimiento de robos en el barrio de Puerto Madero, abandonando así el puesto del "más seguro de Buenos Aires", dejando ese lugar a Parque Chás. 

```{r cars}
ggparcoord(delitos_barrio_robo %>% 
             left_join(barrios) %>%
             mutate(delitos_hab=cant_delitos/poblacion_barrio) %>% 
             select(barrio, tipo_delito,anio,delitos_hab) %>% 
             spread(anio, delitos_hab),
           columns = 3:5, groupColumn = 1,
           showPoints = TRUE, 
           title = "Robos por cantidad de habitantes",
           alphaLines = 0.3,
           scale="globalminmax"
) + 
  theme(legend.position="none",
    plot.title = element_text(size=10)
  )+
  geom_dl(aes(label = barrio), method = list(dl.trans(x = x + 0.2), cex = 0.8))

ggparcoord(delitos_barrio_hurto %>% 
             left_join(barrios) %>%
             mutate(delitos_hab=cant_delitos/poblacion_barrio) %>% 
             select(barrio, tipo_delito,anio,delitos_hab) %>% 
             spread(anio, delitos_hab),
           columns = 3:5, groupColumn = 1,
           showPoints = TRUE, 
           title = "Hurtos por cantidad de habitantes",
           alphaLines = 0.3,
           scale="globalminmax"
) + 
  theme(legend.position="none",
    plot.title = element_text(size=10)
  )  +
  geom_dl(aes(label = barrio), method = list(dl.trans(x = x + 0.2), "last.qp", cex = 0.8))


```

Observar los centroides de los delitos puede ser útil también para evaluar desplazamientos de los delitos en cada uno de los barrios.

```{r}
robos_centroide <- delitos_caba %>%
  filter(tipo_delito=="Robo (Con violencia)") %>% 
  group_by(barrio,anio) %>% 
  summarise(lat = mean(lat),long = mean(long))

hurtos_centroide <- delitos_caba %>%
  filter(tipo_delito=="Hurto (Sin violencia)") %>% 
  group_by(barrio,anio) %>% 
  summarise(lat = mean(lat),long = mean(long))

 


pal <- colorFactor(c("navy", "red", "green"), domain = c("2016", "2017", "2018"))

leaflet() %>% 
  setView(lng = -58.446216, lat = -34.615766, zoom = 12) %>% 
  addTiles() %>% 
  addCircleMarkers(data=robos_centroide,
    color = ~pal(anio),
    stroke = FALSE, fillOpacity = 0.5, radius=5,popup=paste(robos_centroide$anio)) %>% 
  addProviderTiles(providers$CartoDB.Positron) %>% 
  addLegend("bottomright", 
  colors =c("navy",  "red", "green"),
  labels= c("2016", "2017","2018"),
  title= "Centroide Robos Año",
  opacity = 1)

leaflet() %>% 
  setView(lng = -58.446216, lat = -34.615766, zoom = 12) %>% 
  addTiles() %>% 
  addCircleMarkers(data=hurtos_centroide,
    color = ~pal(anio),
    stroke = FALSE, fillOpacity = 0.5, radius=5,popup=paste(hurtos_centroide$anio)) %>% 
  addProviderTiles(providers$CartoDB.Positron) %>% 
  addLegend("bottomright", 
  colors =c("navy",  "red", "green"),
  labels= c("2016", "2017","2018"),
  title= "Centroide Hurtos Año",
  opacity = 1)
```

En ambos casos el desplazamiento de los delitos fue prácticamente que insignifcante a lo largo de los años. De todos modos es algo que se puede profundizar analizando variación en términos de horarios o días.  

# Calles

Ahora bien, la distribución a nivel barrio nos da cierta información pero los datos nos permiten seguir bajando y explorar cómo se distribuyen puntualmente a nivel segmento de calle. Obtenemos los datos de las calles de la Ciudad de Buenos Aires nuevamente del portal de datos abiertos, [data.buenosaires.gob.ar](https://data.buenosaires.gob.ar/dataset/calles). Para poder hacer operaciones espaciales con el dataset de delitos lo pasamos a la misma proyección y agregamos una columna con la longitud (en metros) de cada segmento de calle para luego poder normalizar los datos.  

```{r}
calles <- read_sf("C:/Users/Marto/Desktop/callejero.shp")

#Paso a misma proyección que delitos
calles <- st_transform(calles,crs = 4326)

#Chequeamos coordenadas
st_crs(calles)
st_crs(delitos_caba_geo)

#Calculamos el largo de cada calle en metros
calles <- calles %>% 
  mutate(largo=st_length(calles))

#Unimos la calle mas cercana al delito
calles_delitos <- st_join(delitos_caba_geo, calles, join = st_nearest_feature)

#cantidad de delitos por calle
calles_delitos_q <- calles_delitos %>% 
  group_by(id.y, nomoficial, anio, tipo_delito) %>%
  summarise(cant_delitos=n())

st_geometry(calles_delitos_q) <- NULL

calles_delitos_q <- spread(calles_delitos_q,anio,cant_delitos)

#Renombramos para poder hacer el join
calles_delitos_q <- calles_delitos_q %>% 
  rename(id=id.y,
         del_2016=`2016`,
         del_2017=`2017`,
         del_2018=`2018`)

calles_robos_q <- filter(calles_delitos_q, tipo_delito=="Robo (Con violencia)")
calles_hurtos_q <- filter(calles_delitos_q, tipo_delito=="Hurto (Sin violencia)")

calles_robos <- calles %>% 
  left_join(calles_robos_q) %>% 
  mutate(del_2016_m=as.numeric(del_2016/largo),
         del_2017_m=as.numeric(del_2017/largo),
         del_2018_m=as.numeric(del_2018/largo),
         del_m=as.numeric((del_2016+del_2017 + del_2018)/largo),
         log_del_m=log(del_m))

calles_hurtos <- calles %>% 
  left_join(calles_hurtos_q) %>% 
  mutate(del_2016_m=as.numeric(del_2016/largo),
         del_2017_m=as.numeric(del_2017/largo),
         del_2018_m=as.numeric(del_2018/largo),
         del_m=as.numeric((del_2016+del_2017 + del_2018)/largo),
         log_del_m=log(del_m))

```

Calculamos la cantidad de delitos por metro en cada segmento de calle según tipo de delito y año. Lo normalizamos porque hay segmentos de calle que son muy largos (por ejemplo autopistas) que pueden distorisionar los datos. Para simplificar el análisis veremos los datos agregados de los 3 años.  
```{r}

ggpubr::ggarrange(ncol=2, nrow=1,
ggplot()+
  geom_histogram(data=calles_robos,aes(x=del_m))+
  labs(title = "Delitos por metro 2016-2018",
         subtitle="CABA"),

ggplot()+
  geom_histogram(data=calles_hurtos,aes(x=del_m))+
  labs(title = "Hurtos por metro 2016-2018",
         subtitle="CABA"))
```

Para facilitar la visualización en el mapa lo pasamos a escala logaritmica y así suavizar su distribución. 

```{r}
ggpubr::ggarrange(ncol=2, nrow=1,
ggplot()+
  geom_histogram(data=calles_robos,aes(x=log_del_m))+
  labs(title = "Delitos por metro 2016-2018 (log)",
         subtitle="CABA"),

ggplot()+
  geom_histogram(data=calles_hurtos,aes(x=log_del_m))+
  labs(title = "Hurtos por metro 2016-2018 (log)",
         subtitle="CABA"))

```
Ahora si pasamos al mapa de robos por metro cuadrado a nivel calle.

```{r}
binpal <- colorBin("viridis", calles_robos$log_del_m, 6, pretty = FALSE, na.color = "#000000")

leaflet(calles_robos) %>% 
  addProviderTiles(providers$CartoDB.DarkMatter) %>% 
  addPolylines(color = ~binpal(log_del_m), weight = 1.5, smoothFactor = 0.5, 
               opacity = 1.0, fillOpacity = 0.65,highlightOptions = highlightOptions(color = "white", weight = 2,bringToFront = TRUE),popup=paste(calles_robos$nom_oficial,"<br>", "Delitos por metro:",calles_robos$del_m))


```

Como era de esperar el mapa refuerza al hallazgo anterior, de que los robos se concentran en la zona de Once y Microcentro y tienen cierta tendencia a desplazarse a través de las avenidas. Ahora bien estos datos nos permiten ver cuáles son las calles, o sus segmentos, con más delitos de la ciudad de acuerdo a su longitud.

```{r}

calles_robos_unique <- calles_robos %>% 
  group_by(nomoficial) %>% 
  summarise(total_delitos_m=sum(del_m)) %>% 
  arrange(desc(total_delitos_m))


ggplot(data=calles_robos_unique[1:10,],
       aes(x=reorder(nomoficial, total_delitos_m),
           y=total_delitos_m,
           fill=factor(nomoficial)))+
  geom_bar(width=0.75,
           stat='identity',
           position='stack')+
  geom_text(size=3.5, color="black",aes(x = nomoficial, 
                         y = total_delitos_m + 0.2, label = ceiling(total_delitos_m)))+
  coord_flip() +
  labs(title = "10 calles con mayor cantidad de robos por metro",
       subtitle = "Ciudad Autónoma de Buenos Aires, 2016-2018",
       x = "Calle",
       y = "Robos")+
  guides(fill=FALSE)
  
```

Al agregar los datos de cantidad de robos por metro de cada segmento vemos como la tendencia se mantiene, pero permite profundizar aún más el análisis. Valentín Gómez (Once) y O´Brien (Constitución) son las calle con mayor cantidad de robos por metro, lo cual marca -en parte- cómo los delitos se trasladan a las adyacencias de las avenidas (Corrientes y Brasil en cada caso). 

```{r}
leaflet(calles_hurtos) %>% 
  addProviderTiles(providers$CartoDB.DarkMatter) %>% 
  addPolylines(color = ~binpal(log_del_m), weight = 1.5, smoothFactor = 0.5, 
               opacity = 1.0, fillOpacity = 0.65,highlightOptions = highlightOptions(color = "white", weight = 2,bringToFront = TRUE),popup=paste(calles_hurtos$nom_oficial,"<br>", "Delitos por metro:",calles_hurtos$del_m))

calles_hurtos_unique <- calles_hurtos %>% 
  group_by(nomoficial) %>% 
  summarise(total_delitos_m=sum(del_m)) %>% 
  arrange(desc(total_delitos_m))

ggplot(data=calles_hurtos_unique[1:10,],
       aes(x=reorder(nomoficial, total_delitos_m),
           y=total_delitos_m,
           fill=factor(nomoficial)))+
  geom_bar(width=0.75,
           stat='identity',
           position='stack')+
  geom_text(size=3.5, color="black",aes(x = nomoficial, 
                         y = total_delitos_m + 0.2, label = ceiling(total_delitos_m)))+
  coord_flip() +
  labs(title = "10 calles con mayor cantidad de hurtos por metro",
       subtitle = "Ciudad Autónoma de Buenos Aires, 2016-2018",
       x = "Calle",
       y = "Hurtos")+
  guides(fill=FALSE)
```

Al igual que con los robos el mapa de hurtos a nivel calle refuerza los hallazgos anteriores.
Mientras que en las calles con mayor densidad de hurtos se destacan Benthlem en Plaza Dorrego, San Telmo, una zona de alta densidad turística y Discepolo, un pasaje a escasas cuadras de Callao y Corrientes y la calle Uruguay, también con alto caudal de personas en tránsito. 

Al comparar ambos gráficos (robos y nurtos) hay varias calles que se repiten: O'Brien, Roffo, Bidegain y Tres Sargentos.

# Autocorrelación espacial

Algo sumamente interesante de saber es si los delitos tienen una distribución azarosa, aleatoria en el espacio o si tienen cierto patrón. 
La aleatoriedad espacial se verifica si se cumplen 2 condiciones:

- Todo evento tiene la misma probabilidad de ocurrir en cualquier ubicación (efecto de primer orden)
- La ubicación de un evento es independiente de la ubicación de cualquier otro (efecto de segundo orden) 
Para ello uno de los test que se suele realizar es el ["Test I de Moran"](https://es.wikipedia.org/wiki/I_de_Moran) el cual devuelve un resultado entre -1 y 1 indicando si la distribución de los elementos en el espacio está clusterizada, aleatorizada o dispersa. 

En primer lugar creamos una grilla que cubre toda la Ciudad de Buenos Aires para luego contar la cantidad de delitos (robos y hurtos) que ocurren en cada lugar.

```{r}
caba <- st_read("http://cdn.buenosaires.gob.ar/datosabiertos/datasets/perimetro/caba-perimetro.geojson")

#Creamos grilla
grilla<-st_make_grid(caba, cellsize = 0.003)


#Vemos como queda
ggplot() + 
  geom_sf(data = caba, fill=NA)+
  geom_sf(data=grilla, fill=NA)

#Convertimos la grilla a objeto sf
grilla <- st_sf(grilla)
grilla <- mutate(grilla, id=seq(1,3960))

grilla_caba <- st_intersection(grilla, caba)

delitos_robo <- delitos_caba_geo %>% 
  filter(tipo_delito =="Robo (Con violencia)")

ggplot()+
  geom_sf(data=grilla_caba)+
  geom_sf(data=delitos_robo)

delitos_robo <- delitos_robo %>%  
  st_join(grilla_caba)

delitos_robo_grilla <- delitos_robo %>% 
  st_set_geometry(NULL) %>% 
  group_by(id.y) %>% 
  summarise(robos = n())


ggplot() +
  geom_histogram(data = delitos_robo_grilla, aes(robos))

grilla_caba_robo <- grilla_caba %>% 
  left_join(delitos_robo_grilla, by=c("id"="id.y"))

grilla_caba_robo <- grilla_caba_robo %>% 
  mutate(robo = ifelse(is.na(robos), 0, robos))

plot(grilla_caba_robo["robo"], border = NA)

ggplot()+
  geom_sf(data=grilla_caba_robo, aes(fill=robo))
```
El mapa muestra la ya conocida distribución de los robos en la Ciudad. Hay muchas zonas que concentran una baja cantidad de robos y luego unas pocas con alta concentración (llegando a 1000). Ahora lo importante es saber si esta distribución es producto del azar o no, y para ello haremos el Test I de Morán.

```{r}
library(spdep)
grilla_caba_robo <- st_as_sf(grilla_caba_robo)

sp.matrix <- poly2nb(as(grilla_caba_robo, "Spatial"), queen=TRUE)
summary(sp.matrix)
sp.weights <- nb2listw(sp.matrix, style='W')

moran.mc(grilla_caba_robo$robo, listw = sp.weights, nsim = 999)
```

El coeficiente que arrojó es 0.649, muy cercano a 1 lo cual implica que los robos en la Ciudad no están distribuidos aleatoriamente sino que hay cierto patrón, es decir que la ocurrencia de un robo no es igualmente probable en toda la Ciudad, hay lugares más propensos que otros y esto es estadísticamente significativo.  

Ahora veamos si lo mismo ocurre con los hurtos.
```{r}
delitos_hurto <- delitos_caba_geo %>% 
  filter(tipo_delito =="Hurto (Sin violencia)")

ggplot()+
  geom_sf(data=grilla_caba)+
  geom_sf(data=delitos_hurto)

delitos_hurto <- delitos_hurto %>%  
  st_join(grilla_caba)

delitos_hurto_grilla <- delitos_hurto %>% 
  st_set_geometry(NULL) %>% 
  group_by(id.y) %>% 
  summarise(hurtos = n())


ggplot() +
  geom_histogram(data = delitos_hurto_grilla, aes(hurtos))

grilla_caba_hurtos <- grilla_caba %>% 
  left_join(delitos_hurto_grilla, by=c("id"="id.y"))

grilla_caba_hurtos <- grilla_caba_hurtos %>% 
  mutate(hurtos = ifelse(is.na(hurtos), 0, hurtos))

plot(grilla_caba_hurtos["hurtos"], border = NA)

ggplot()+
  geom_sf(data=grilla_caba_hurtos, aes(fill=hurtos))
```

Nuevamente reforzando los hallazgos anteriores, con muchas zonas que concentran una baja cantidad de hurtos y luego unas pocas con alta concentración (llegando a 800). Al igual que con los robos corremos el Test I de Morán para ver si esta distribución es aleatoria o no.

```{r}
grilla_caba_hurtos <- st_as_sf(grilla_caba_hurtos)

sp.matrix <- poly2nb(as(grilla_caba_hurtos, "Spatial"), queen=TRUE)
summary(sp.matrix)
sp.weights <- nb2listw(sp.matrix, style='W')

moran.mc(grilla_caba_hurtos$hurtos, listw = sp.weights, nsim = 999)
```

El coeficiente que arrojó es 0.639, muy cercano a 1 lo cual implica que, al igual que los robos, los hurtos en la Ciudad no están distribuidos aleatoriamente sino que hay cierto patrón, es decir que la ocurrencia de un hurto no es igualmente probable en toda la Ciudad, hay lugares más propensos que otros y esto es estadísticamente significativo.  

# ¿Comisarías disuasorias?

Una vez encontrados que los delitos en la Ciudad no están aleatoriamente distribuidos (al menos los robos y los hurtos), podemos seguir profundizando el análisis y evaluar de qué modo las Comisarías actúan como elementos disuasorios de este tipo de delitos o no. La presencia de personal policial disuadiendo delitos es algo extensamente estudiado en la literatura, donde uno de los estudios más exponenciales es el de Rafael Di Tella y Ernesto Shargrodsky [Do Police Reduce Crime? Estimates using the allocation of Police Forces after a Terrorist Attack](https://www.aeaweb.org/articles?id=10.1257/000282804322970733).

De un modo mucho más simple realizaremos un modelo de regresión lineal en el cual incluimos la distancia de los delitos a la comisaría más cercana para ver si a medida que aumenta la distancia disminuyen los mismos o no. Para ello nos valdremos de los datos agregados a nivel grilla que usamos para hacer el Test I de Moran. Cabe aclarar que se trata de un modelo extremadamente simple.

El modelo tiene como variable dependiente la cantidad de delitos en la grilla y como variable independiente su distancia (en metros) a la comisaría más cercana, es decir la que teóricamente podría dar respuesta más rápido (en la realidad sabemos que esto no es así ya que las comisarías están distribuidas por zonas). 

Empecemos modelando los robos.

```{r}
#Nos quedamos con los centroides de la grilla
grilla_caba_robo_c <- st_point_on_surface(grilla_caba_robo)

ggplot()+
  geom_sf(data=grilla_caba_robo_c, aes(color=robo))

comisarias<-read.csv("http://cdn.buenosaires.gob.ar/datosabiertos/datasets/comisarias-policia-de-la-ciudad/comisarias-policia-de-la-ciudad.csv")

comisarias <- comisarias %>% 
  filter(!is.na(long), !is.na(lat)) %>% 
  st_as_sf(coords = c("long", "lat"), crs = 4326)

ggplot()+
  geom_sf(data=grilla_caba_robo_c, aes(color=robo))+
  geom_sf(data=comisarias, color="red", size=5)

#Distancia centroides delitos a comisarias
comisarias_grilla_robo <- st_join(grilla_caba_robo_c, comisarias, st_nearest_feature)

#Agregamos una columna con la distancia y lo pasamos a numero
comisarias_grilla_robo <- comisarias_grilla_robo %>% 
  mutate(distancia=st_distance(grilla_caba_robo_c, comisarias[st_nearest_feature(grilla_caba_robo_c, comisarias),], by_element = TRUE)) %>% 
  mutate(distancia=as.numeric(distancia))

modelo_robo<- lm(robos~distancia, data=comisarias_grilla_robo)
summary(modelo_robo)
```

En primer lugar cabe destacar que el coeficiente del predictor es estadísticamente significativo, sin embargo el hallazgo es contraintuitivo ya que a medida que aumenta la distancia los robos parecen disminuir. Puntalmente por cada 100 metros se esperaría una disminución de 6 delitos en la grilla. Asimismo cabe destacar que el poder explicativo de esta variable independiente es bajo, de apenas un 13%.  

Y ahora armamos el mismo modelo pero para los hurtos.

```{r}
#Nos quedamos con los centroides de la grilla
grilla_caba_hurtos_c <- st_point_on_surface(grilla_caba_hurtos)

ggplot()+
  geom_sf(data=grilla_caba_hurtos_c, aes(color=hurtos))

ggplot()+
  geom_sf(data=grilla_caba_hurtos_c, aes(color=hurtos))+
  geom_sf(data=comisarias, color="red", size=5)

#Distancia centroides delitos a comisarias
comisarias_grilla_hurtos <- st_join(grilla_caba_hurtos_c, comisarias, st_nearest_feature)

#Agregamos una columna con la distancia y lo pasamos a numero
comisarias_grilla_hurtos <- comisarias_grilla_hurtos %>% 
  mutate(distancia=st_distance(grilla_caba_hurtos_c, comisarias[st_nearest_feature(grilla_caba_hurtos_c, comisarias),], by_element = TRUE)) %>% 
  mutate(distancia=as.numeric(distancia))

modelo_hurtos<- lm(hurtos~distancia, data=comisarias_grilla_hurtos)
summary(modelo_hurtos)
```

Al igual que en el modelo anterior el predictor es estadísticamente significativo y contraintuitivo, a más distancia menos delitos pero algo menor en este caso. A medida que nos alejamos 100 metros de la comisaría se esperaría una disminución de 4 hurtos en la grilla. El poder explicativo sigue siendo bajo, de apenas el 13% también.

# Conclusiones

A partir de los datos publicados de los delitos en la Ciudad es posible afirmar que hay zonas de mayor concentración que otras y que esto no se da de un modo azaroso, aleatorio sino que hay autocorrelación espacial. Esto significa que los delitos (robos y hurtos en este caso) no tienen igual probabilidad de ocurrir en toda la Ciudad, hay zonas más propensas que otras. Las avenidas y zonas de alta concentración de gente son claros atractores de delitos mientras que del modelo estadístico (otra vez, excesivamente simplista) el efecto disuasorio de las comisarías es inverso al esperado, a medida que nos alejamos se esperarían menos robos y hurtos!